【裁判字號】    89,易,4453
【裁判日期】    891123
【裁判案由】    違反證券交易法
【裁判全文】
臺灣高雄地方法院刑事判決                        八十九年度易字第四四五三號
    公  訴  人  臺灣高雄地方法院檢察署檢察官
    被      告  甲○○
    被      告  乙○○
    右二人共同
    選任辯護人  吳秋麗
右列被告因違反證券交易法等案件，經檢察官提起公訴（八十九年度偵字第八一一五
號），本院判決如左：
    主  文
甲○○、乙○○共同違反非證券商不得經營證券業務之規定，各處有期徒刑參月，如
易科罰金均以參百元折算壹日。
扣案如附表所示之物均沒收。
    事  實
一、甲○○係設於高雄市三民區○○○路三六六號九樓Ａ室台富證券投資顧問股份有
    限公司【以下稱台富公司】之台富理財金融集團南區管理處之副總經理，為該管
    理處之實際業務負責人，乙○○係該管理處職司仲介買賣未上市、上櫃公司股票
    之業務經理。渠等明知台富公司由台北市政府於民國八十七年三月十二日，核准
    設立登記所營事業為：（一）接受委任、對證券投資有關事項提供研究分析意見
    或建議。（二）發行有關證券投資之出版品。，（三）舉辦有關證券投資之講習
    。（四）其他經營證管會核准之有關證券投資業務。而於八十七年五月七日台富
    公司經財政部證券暨期貨管理委員會核准事業營業執照業務範圍亦同前述四點，
    均不包括證券交易買賣，並非證券主管機關許可營業之證券商，不得經營證券業
    務。竟基於共同犯意之聯絡，自八十八年八月間起在高雄市○○○路三六六號九
    樓、十一樓設立台富公司南區總管理處，迄八十九年一月間止，由乙○○雇用業
    務員，公開向不特定人仲介推銷販售「台灣汎生製藥廠股份有限公司」、「衛普
    國際衛星事業股份有限公司」、「普民科技股份有限公司」及「海渡電力事業股
    份有限公司」等未上市、上櫃公司股票，再向轉讓該未上市、上櫃公司者收取成
    交金額之一成作為報酬，再由報酬中抽取百分之六十或七十作為業務員之傭金，
    計獲利約新台幣二百萬元，嗣於八十九年一月二十七日在上址九樓Ａ室經高雄地
    方法院檢察署簽發搜索票交調查員前往搜索查獲，並扣得如附表所示之物。
二、案經法務部調查局高雄市調查處移送台灣高雄地方法院檢察署檢察官偵查起訴。
    理  由
一、訊據被告乙○○對於右揭僱請業務員仲介買賣上開未上市上櫃公司股票，並從中
    抽取報酬之事實供承不諱，且台富公司由台北市政府於民國八十七年三月十二日
    ，核准設立登記所營事業為：（一）接受委任、對證券投資有關事項提供研究分
    析意見或建議。（二）發行有關證券投資之出版品。，（三）舉辦有關證券投資
    之講習。（四）其他經營證管會核准之有關證券投資業務。而於八十七年五月七
    日台富公司經財政部證券暨期貨管理委員會核准事業營業執照業務範圍亦同前述
    四點，均不包括證券交易買賣，並非證券主管機關許可營業之證券商，不得經營
    證券業務一情，有該公司營利事業登記證、證券投資顧問事業營業執照影本各一
    紙附卷可憑，並有扣案之如附表所示之物可資佐證。被告乙○○雖辯稱：僅自八
    十八年九月起營運至同年十一月初即停業，且伊亦不知仲介買賣未上市上櫃股票
    是違法的云云。惟查：經檢視扣案之台富公司契約送件表，於八十九年一月間尚
    有多筆買賣「衛普國際衛星事業股份有限公司」、「海渡電力事業股份有限公司
    」股票之送件紀錄，又扣案之「衛普國際衛星事業股份有限公司」股票認購申購
    單亦有八十九年一月十日之申購書，足認迄八十九年一月間止該管理處仍有仲介
    買賣未上市上櫃公司股票之情事。另被告乙○○從事證券投資分析業務，對於證
    券買賣之管理法規應知之甚詳，其諉稱不知買賣未上市上櫃股票係違法的云云，
    洵不足取。事證明確，犯行堪予認定。
二、另訊據被告甲○○固坦承係台富理財金融集團南區管理處副總經理，為該處之實
    際負責人一情，惟矢口否認有右揭犯行，辯稱：伊只負責投資顧問部門，股票業
    務部門係乙○○負責，因投顧與業務部門係位於不同樓層，卷附屬名徐鐽軒之公
    告係乙○○以伊名義所發，伊並不知情云云。惟查，卷附台富證券理財金融集團
    八十八年十月二十一日（八八）台證字第○○一號公告上載明「．．自八十八年
    十月二十一日起，本公司主任至經理級幹部，每半月必須承銷公司代銷股票一張
    ，未達成者，將不發放組織獎金。」等詞，並蓋有「總經理徐鐽軒」之職章，被
    告甲○○於調查局偵訊中亦坦承「徐鐽軒」係伊之化名，被告乙○○僅為業務部
    經理，何能取得副總經理之職章，進而用印。又扣案之代銷類股傳單資料、股票
    認購書及客戶名冊均係以台富公司名義印發而置放於該管理處內，被告甲○○既
    為台富公司南區管理處之負責人，綜理該處一切業務，衡諸常情，不可能不知前
    開公告內容及該處有仲介未上市上櫃股票買賣之業務，是伊所辯顯係事後飾卸之
    詞，顯不可採。事證明確，其犯行亦堪認定。
三、按被告甲○○係台富公司所屬台富理財金融集團南區管理處副總經理，乙○○係
    實際負責未上市上櫃股票買賣之業務經理，依公司法第八條第二項規定，該二人
    就經營台富公司登記範圍以外業務之行為（即仲介買賣未上市上櫃股票）部分，
    均為公司負責人，核二人所為係犯公司法第十五條第三項之罪。再被告二人亦有
    違反證券交易法第四十四條第一項之行為，應依同法第一百七十五條、第一百七
    十九條規定論罪。渠二人間有犯意聯絡及行為分擔，皆為共同正犯。渠等係以一
    業務行為犯上開二罪，應依想像競合犯規定從一重之證券交易法第一百七十五條
    、第一百七十九條規定論罪。再被告二人自八十八年十二月間起至八十九年一月
間止之犯行，公訴人雖未敘及，惟此部分與論罪科刑部分，有業務上行為之實質
    上一罪之關係，為公訴效力所及，本院自得併予審究。另公訴人就被告二人違反
    公司法第十五條第三項之罪部分，雖未論及，惟此部分與起訴之違反證券交易犯
    罪部分有想像競合犯之裁判上一罪關係，自亦在本院得予審理之範圍，併此敘明
    。爰審酌被告二人犯罪情節之輕重，犯後態度良好，均有悔意及所生之危害尚非
    重大等一切情狀，量處如主文所示之刑，並均諭知易科罰金之折算標準，以資懲
    儆。另扣案之如主文第二項所示之物，乃被告二人所有，且供本件犯罪所用，應
    依刑法第三十八條第一項第二款規定宣告沒收。
據上論斷，應依刑事訴訟法第二百九十九條第一項前段、公司法第十五條第三項、證
券交易法第一百七十五條、第一百七十九條、刑法第十一條前段、第二十八條、第五
十五條、第四十一條、第三十八條第一項第二款，罰金罰鍰提高標準條例第二條，判
決如主文。
本案經檢察官林在培到庭執行職務。
中    華    民    國    八十九    年      十一      月      二十三      日
                                  臺灣高雄地方法院刑事第六庭
  法  官     趙家光
右正本證明與原本無異。
如不服本判決，應於判決送達後十日內，向本院提出上訴狀。
                                      書記官     董明惠
中    華    民    國    八十九    年      十一      月      二十三      日
證券交易法第一百七十五條
違反第十八條第一項、第二十二條、第四十三條第一項、第四十三條之一
第二項、第四十四條第一項至第三項、第六十條第一項、第六十二條第一
項、第九十三條、第九十六條至第九十八條、第一百十六條、第一百二十
條、第一百五十七條之一第一項或第一百六十條之規定者，處二年以下有
期徒刑、拘役或科或併科十五萬元以下罰金。
證券交易法第一百七十九條
法人違反本法之規定者，依本章各條之規定處罰其為行為之負責人。
公司法第十五條
公司不得經營登記範圍以外之業務。
公司之資金，除因公司間業務交易行為有融通資金之必要者外，不得貸與
股東或任何他人。
公司負責人違反前二項規定時，各處一年以下有期徒刑、拘役或科或併科
新台幣十五萬元以下罰金，並賠償公司因此所受之損害。
附表
┌──┬────────────────┬──┬──┬───┐
│編號│名   稱 │單位│數量│備  註│
├──┼────────────────┼──┼──┼───┤
│ 壹 │台富公司執照及營利事業登記證    │ 紙 │ 壹 │      │
├──┼────────────────┼──┼──┼───┤
│ 貳 │台富公司公告資料                │ 紙 │ 壹 │      │
├──┼────────────────┼──┼──┼───┤
│ 參 │台富公司代銷類股表              │ 冊 │ 壹 │      │
├──┼────────────────┼──┼──┼───┤
│ 肆 │未上市上櫃公司簡介資料          │ 冊 │ 壹 │      │
├──┼────────────────┼──┼──┼───┤
│ 伍 │海渡電廠投資簡介                │ 冊 │ 壹 │      │
├──┼────────────────┼──┼──┼───┤
│ 陸 │衛普科技營運計劃書簡介          │ 冊 │ 壹 │      │
├──┼────────────────┼──┼──┼───┤
│ 柒 │普民科技營運計劃書簡介          │ 冊 │ 壹 │      │
├──┼────────────────┼──┼──┼───┤
│ 捌 │汎生科技營運計劃書簡介      │ 冊 │ 壹 │      │
├──┼────────────────┼──┼──┼───┤
│ 玖 │匯款單                          │ 冊 │ 壹 │      │
├──┼────────────────┼──┼──┼───┤
│ 拾 │契約送件表                      │ 冊 │ 壹 │      │
├──┼────────────────┼──┼──┼───┤
│拾壹│衛普國際衛星事業股份有限公司股票│ 張 │ 壹 │      │
├──┼────────────────┼──┼──┼───┤
│拾貳│客戶資料（拾貳之一、拾貳之二）  │ 冊 │ 貳 │      │
├──┼────────────────┼──┼──┼───┤
│拾參│衛普科技股票申購書              │ 冊 │ 壹 │      │
├──┼────────────────┼──┼──┼───┤
│拾肆│汎生公司股票申購書              │ 冊 │ 壹 │      │
├──┼────────────────┼──┼──┼───┤
│拾伍│海渡電廠股票申購書              │ 冊 │ 壹 │      │
└──┴────────────────┴──┴──┴───┘


司法院資訊處製作；財團法人民間司法改革基金會備份。
